臺灣高等法院刑事判決
上　訴　人
即　被　告　甲○○
選任辯護人　鄭世脩律師
上列上訴人，因毒品危害防制條例案件，不服臺灣宜蘭地方法院
95年訴字第507號，中華民國96年4月18日第一審判決（起訴案號
：臺灣宜蘭地方法院檢察署95年度偵字第1144號），提起上訴，
本院判決如下：
    主  文
上訴駁回。
    事  實
一、甲○○前因妨害自由、傷害等案件，經台灣宜蘭地方法院以
    92年度易字第92號判決，判處有期徒刑三月、二月，應執行
    有期徒刑四月確定，於民國（下同）92年5 月30日易科罰金
    執行完畢，猶不知悔改，明知甲基安非他命係毒品危害防制
    條例第2條第2項第2 款所規定之第二級毒品，不得販賣，竟
    意圖營利，基於販賣第二級毒品甲基安非他命之概括犯意，
    94年5月間某日，在宜蘭縣頭城鎮○○路○段33巷18號宋明節
    （所涉連續意圖販賣而持有第二級毒品，經宜蘭地院以94年
    度訴字第468 號判決後，上訴至本院，本院以95年上訴字第
    1680號判決撤銷改判有期徒刑六年，上訴最高法院審理中）
    住處附近公園內，以新臺幣（下同）一萬五千元價格，出售
    不詳重量甲基安非他命合計40小包予宋明節。又於94年6 月
    下旬某日，在相同處所，以新臺幣二萬八千元價格出售不詳
    重量甲基安非他命70餘包予宋明節。復於94年7 月23日晚間
    11時43分許，宋明節以持用0000000000號電話，撥打000000
    0000號行動電話與甲○○聯繫，約定於94年8月3、4 日間，
    欲再向甲○○購買甲基安非他命，嗣於94年8月3日中午12時
    許，在同上處所，甲○○再以新臺幣三萬五千元價格，出售
    甲基安非他命94小包（合計淨重29.1974公克，驗後淨重28.
    6868公克）予宋明節。甲○○藉出售甲基安非他命予宋明節
    而牟取利益，因而取得販賣第二級毒品甲基安非他命所得財
    物新臺幣七萬八千元。宋明節於94年8月4日將前開購得甲基
    安非他命94小包攜回桃園縣中壢市○○○街173之15號6樓居
    住處後，於同日晚間8 時45分許，為警在上開處所搜索查獲
    ，並當場扣得以塑膠袋包裝甲基安非他命94小包（經本院95
    年度上訴字第1680號案件，宣告沒收銷燬）。
二、案經臺灣宜蘭地方法院檢察署檢察官自動檢舉偵查起訴。
    理  由
一、訊據上訴人即被告（下稱被告）甲○○，固坦承宋明節係其
    堂弟，其有與宋明節電話聯絡情事，惟矢口否認有販賣第二
    級毒品甲基安非他命之犯行，並先後辯稱：其沒有販賣甲基
    安非他命予宋明節，94年7 月23日晚間11時43分許與宋明節
    電話聯絡中所談及之【水果】並不是毒品代號，是真的水果
    ，其買該水果花費2、3百元云云，惟查：
(一)證人宋明節於94年8月5日檢察官偵訊時證述「伊使用門號為
    0000000000號行動電話，伊曾撥打甲○○所使用門號為0000
    000000號行動電話聯絡後，於94年5 月間某日，在宜蘭縣頭
    城鎮○○路○ 段33巷18號住處附近公園內，以新臺幣一萬五
    千元之代價，向甲○○販入甲基安非他命計40小包。復於94
    年6 月下旬某日，在相同處所，以新臺幣二萬八千元之代價
    ，向甲○○販入甲基安非他命70餘包。又於94年8月3日中午
    12時許，在同上處所，以新臺幣三萬五千元之代價，向甲○
    ○販入甲基安非他命94小包」等情綦詳（他字第540 號卷23
    、24頁）。又證人宋明節於94年8月4日晚間8 時45分為警持
    搜索票，在桃園縣中壢市○○○街173之15號6樓搜索伊所有
    手提包1 個，查得內疑似安非他命晶體物94包，上開晶體物
    經送憲兵司令部刑事鑑識中心鑑定結果，確含第二級毒品甲
    基安非他命成分，其中送驗編號(1)顆粒40小包淨重 12.7165
    克，取樣0.2968 克（已鑑析用罄），餘淨重12.4197克；編
    號(2)顆粒40小包淨重12.6573 克，取樣0.0927克（已鑑析用
    罄），餘淨重12.5646 克；編號(3)顆粒14小包淨重3.8236克
    ，取樣0.1211克（已鑑析用罄），餘淨重3.7025克之事實，
    業據憲兵司令部鑑驗屬實（參見偵字第1144號卷，原審94年
    訴字第468號刑事判決書第3頁），是該查獲結晶係安非他命
    ，洵堪認定。
(二)被告所使用門號0000000000號行動電話，與證人宋明節於94
    年7月23日晚間11時43分進行通話，其通話內容為：
      宋明節：你最近怎麼樣？
      被告：還錢啊！
      宋明節：我8月3日、4日我會回去。
      被告：我8月10日要開庭。
      宋明節：開什麼庭？
      被告：阿彬這條要開庭，這條妨礙自由而已。
      宋明節：妨礙自由而已，好啦，你8 月3日、4日水果幫我
      準備一下。
      被告：好。
      等情事，業據被告及證人宋明節於檢察官偵訊中及原審時
      坦承不諱（他字第540 號卷45頁、原審卷81頁），並有通
      訊監察譯文可稽（偵字第1144號卷19頁）。其中，「水果
      」係毒品之代號，已據證人即海岸巡防署北部地區巡防局
      宜蘭機動查緝隊查緝員楊明璋、翁韡於原審另案94年訴字
      第468 號案件審理中結證明確（偵字第1144號卷47至51頁
      ）。而證人楊明璋、翁韡為參與多次查緝毒品經驗之員警
      ，業據渠等於該案件審理中證述在卷（偵字第1144號卷46
      至49、50至51頁），則依據渠等查緝毒品經驗，對於毒品
      交易人通話內容之判讀，係以實際經驗為基礎，自堪採信
      。參以證人宋明節於通話中，對於被告稱「你8 月3日、4
      日水果幫我準備一下」，而證人宋明節於94年8月4日自宜
      蘭返回桃園時，隨即為警搜索查獲第二級毒品甲基安非他
      命94包，顯見所稱證人宋明節要被告預先準備「水果」，
      應係第二級毒品甲基安非他命無訛，辯護人辯稱楊明璋等
      人就水果之解讀，非屬有據云云，難以採取。
(三)被告雖辯稱：係宋明節要其代為準備水果云云，證人宋明節
    亦證稱：伊請甲○○代為準備水果，要送給表哥云云。惟查
    ，被告與證人宋明節於原審94年度訴字第468 號案件審理中
    ，於95年3 月23日經隔離訊問結果，二人對被告為證人宋明
    節所購買之水果為蘋果、水梨、楊桃、木瓜四種水果之陳述
    ，竟完全一致，惟該案承審法官繼而詢問被告是否記得94年
    購買了何種水果，被告甲○○回稱不記得，卻稱就幫宋志節
    購買水果係慢慢回想起來的云云（偵字第1144號卷53、55、
    57頁）。衡諸常情，一般人對於八個多月前購買之物，除非
    有特別註記，或有特殊情節，應難有明確記憶。況且，證人
    宋明節於94年10月17日接受檢察官偵訊時，經檢察官詢問94
    年7月23日打電話給甲○○叫他在8月3、4日準備「水果」為
    何意時，答稱「我不記得了」（他字第540 號卷45頁），證
    人宋明節反於嗣後在法院接受訊問時，竟能清楚陳述，顯不
    合常情。被告及證人宋明節辯稱「水果」並非毒品暗語等語
    ，均係事後卸責及迴護之詞，不足採信。證人即被告之妻張
    瑄紜於原審時證稱：宋明節曾經要求甲○○代為購買水果，
    宋明節是要將水果送給伊大姨媽云云，核係附和、迴護被告
    之詞，不足採信。
(四)證人宋明節自94年8月5日以後，於偵查及原審中，雖均翻異
    前詞改稱：甲基安非他命毒品都不是向甲○○買的，是向『
    阿飛』買的，是警察叫伊要說向甲○○買的，警察說這樣就
    可以交保，不會被羈押云云，然查：
    1.證人宋明節上開證詞核與伊於94年8月5日接受檢察官偵訊
      時所證述之前揭情節，明顯不符，亦與伊於94年8月5日在
      原審羈押訊問接受法官訊問時所供述「扣案之94包毒品是
      向甲○○買的，是在94年8月3日中午以新臺幣三萬五千元
      買的」之情節，相互矛盾（偵字第1144號卷79頁）。
    2.況且，證人即承辦本案之海岸巡防署北部地區巡防局宜蘭
      機動查緝隊查緝員楊明璋於原審94年度訴字第468 號案件
      審理結證「我問宋明節毒品來源，是按照他所陳述的作筆
      錄，大概過了一半，我告訴他說，法庭是講證據的，如果
      你坦承的話，法院才會從輕量刑，如果你所說跟證據矛盾
      ，你就不能自圓其說，我就把證據攤出來給宋明節看，後
      來他就陳述如我筆錄上所載」等語明確（偵字第1144號卷
      46頁）、證人即承辦本案之海岸巡防署北部地區巡防局宜
      蘭機動查緝隊查緝員翁韡於同一案件審理中亦結證：「（
      本件筆錄製作過程，如何得到被告宋明節的自白？）訊問
      宋明節，宋明節就自己講出來。在我們還沒有提出通訊監
      察譯文前，他對我們的詢問都有很多辯解，當我們提出通
      訊監察譯文後，他有一點出乎意料的樣子，我們就譯文的
      內容詢問他，他就一一承認」（偵字第1144號卷50頁），
      渠等證述內容互核相符。證人楊明璋向宋明節告知「如果
      你坦承的話，法院才會從輕量刑」等語，係陳述法院量刑
      標準，且其陳述亦屬真實，並非使用強暴、脅迫、利誘、
      詐欺等不正方法，不致於影響宋明節供述任意性，是證人
      宋明節空言指稱：是警察叫伊要說向甲○○買的，警察說
      這樣就可以交保，不會被羈押。甲基安非他命毒品都不是
      向甲○○買的，是向『阿飛』買云云，顯屬事後迴護被告
      之詞，不足採信。
    3.證人宋明節於案發後接受檢察官偵訊時年齡已年滿26歲（
      證人宋明節係68年7 月17日生），係具相當生活智識經驗
      之成年人，伊於94年8月5日接受檢察官偵訊時，係在被警
      察查獲之翌日，記憶較為深刻，可立即反應所知，不致因
      時隔日久而遺忘案情，較無來自被告或其親屬間之壓力而
      出於虛偽不實之指證，或事後串謀而故為迴護被告機會。
      伊與被告間又係親戚關係，彼此間無任何仇怨嫌隙（此為
      被告及證人宋明節所自承，原審卷65、81頁），亦無設詞
      誣陷被告之動機存在，倘證人宋明節確無向被告購買毒品
      ，衡諸常情，伊當無於檢察官偵訊時捏造不利於被告供述
      之理。
    4.證人乙○○雖於本院證稱：被告與宋明節間因祖產有過節
      ，曾目睹宋明節持利器欲殺被告云云（參見本院卷54頁）
      ，惟此證人於偵查中、原審時，並未據被告或辯護人請求
      調查傳喚，是伊上開所證是否屬實，已非無疑，縱認案發
      前彼等間有該磨擦，但與本案販毒有何關連，未據被告或
      證人證明屬實，足認證人上開所證，難以逕認宋明節上開
      不利被告之證述內容，係屬虛假，自難據為被告有利認定
      。且證人宋明節於本身案件中已翻供，亦於原審時為被告
      有利之證述（65至72頁），核無再傳喚必要。從而，被告
      所為否認犯行之辯解及證人宋明節所為否認向被告購買毒
      品之證詞，分屬事後卸責、迴護之詞，均不足採信。綜上
      各情，堪認被告確有於前揭時地，連續販賣第二級毒品甲
      基安非他命予宋明節，且因而取得販賣第二級毒品甲基安
      非他命所得之財物新臺幣七萬八千元之事實。
(五)按，販賣甲基安非他命係違法行為，非可公然為之，且有其
    獨特之販售通路及管道，復無公定價格，容易增減分裝之份
    量，而每次買賣之價量，可能隨時依雙方關係深淺、資力、
    需求量及對行情之認知、來源是否充裕、查緝鬆嚴、購買者
    被查獲時供述購買對象之可能風險評估等，而異其標準，非
    可一概而論。本件被告既不承認其有前開販賣第二級毒品甲
    基安非他命事實，法院自無從查得其販入上開甲基安非他命
    之真正價格及其是否因非法販賣該甲基安非他命予上揭證人
    宋明節而獲得具體利潤之金額，然按，近來政府為杜絕毒品
    之氾濫，對於查緝施用及販賣毒品之工作，無不嚴加執行，
    販賣毒品罪又係重罪，設若無利可圖，衡情一般持有毒品之
    人當無輕易將所持有之甲基安非他命轉讓他人而甘冒於再次
    向他人購買時，而有被查獲移送法辦之危險之理。且不論是
    瓶裝或袋裝之甲基安非他命，均可任意分裝或增減其份量，
    而每次買賣之價量，亦隨時隨雙方關係之深淺、當時之資力
    、需要程度及對行情之認知等因素，機動的調整，因之販賣
    之利得，除經坦承犯行，或帳冊價量均臻明確外，委難察得
    實情，職是之故，縱未確切查得販賣賺取之實際差價，但除
    別有事證，足認係按同一價格轉讓，確未牟利外，尚難執此
    認非法販賣之事證有所不足，致知過坦承者難辭重典，飾詞
    否認者反得逞僥倖，而失情理之平，惟販賣之人從價差或量
    差中牟利之方式雖異，然其販賣目的在意圖營利則同一，堪
    認被告販入甲基安非他命之價格必較販出之價格低廉，或以
    同一價格而減少甲基安非他命份量，而有從中賺取差額利潤
    圖利之意圖及事實，此應屬合於論理法則，且不違背社會通
    常經驗之理性判斷，是被告販賣甲基安非他命，有營利意圖
    ，亦堪認定。綜上所述，被告空言否認犯行，顯屬事後卸責
    之詞，無可採信。從而，被告意圖營利而連續販賣第二級毒
    品之犯行，洵堪認定，自應依法論科。
二、按，95年7月1日修正生效施行之刑法第2條第1項規定「行為
    後法律有變更者，適用行為時之法律。但行為後之法律有利
    於行為人者，適用最有利於行為人之法律」，本件被告行為
    後，刑法第47條、第65條等規定，業於95年7月1日修正生效
    施行，刑法第56條則自同日刪除，經查：
(一)修正前刑法第47條規定「受有期徒刑之執行完畢，或受無期
    徒刑或有期徒刑一部之執行而赦免後，五年以內再犯有期徒
    刑以上之罪者，為累犯，加重本刑至二分之一」，修正後刑
    法第47條第1 項則規定「受徒刑之執行完畢，或一部之執行
    而赦免後，五年以內故意再犯有期徒刑以上之罪者，為累犯
    ，加重本刑至二分之一」，惟因本件被告係故意犯罪，不論
    新舊法均應論以累犯，對被告並無較有利或較不利情形，應
    適用裁判時法。
(二)被告所犯三次販賣第二級毒品甲基安非他命，若依刪除前之
    刑法第56條連續犯規定，被告上開犯行，得論以連續犯一罪
    ，且所量處刑度最多僅為販賣第二級毒品罪法定最高本刑，
    再加二分之一（法定本刑為無期徒刑之部分，不得加重）。
    若依95年7月1日生效施行之刑法規定，於刪除連續犯規定後
    ，被告所犯各次之販賣第二級毒品之犯行，應分論併罰，是
    比較新舊法之結果，應適用行為時法。
(三)修正前刑法第65條規定「無期徒刑不得加重。無期徒刑減輕
    者，為七年以上有期徒刑。」，修正後同法條則規定「無期
    徒刑不得加重。無期徒刑減輕者，為二十年以下十五年以上
    有期徒刑。」，是比較新舊法之結果，應適用修正前之規定
    。至刑法第11條，於95年7月1日亦經修正生效施行，惟修正
    後之規定僅係將得適用刑法總則規定之刑事特別法範圍，由
    原規定之「其他法令有刑罰之規定者」，更明確化為「其他
    法律有刑罰或保安處分之規定者」，此一修正尚不涉及行為
    人罪刑之結果，故無新舊法比較問題。綜合上開新舊法比較
    之結果，各應適用修正前、後之法律規定。
三、經查，甲基安非他命係毒品危害防制條例第2 條第2項第2款
    所規定之第二級毒品，被告基於販售營利意圖，將甲基安非
    他命售予證人宋明節之所為，核係犯毒品危害防制條例第4
    條第2 項販賣第二級毒品罪。被告販賣第二級毒品甲基安非
    他命前後，持有甲基安非他命之低度行為，應為販賣甲基安
    非他命之高度行為所吸收，不另論罪。又被告先後三次販賣
    第二級毒品之犯行，均時間緊接，方法相同，觸犯構成要件
    相同之罪，顯係基於概括犯意而為之，應依連續犯規定論以
    一罪，並就法定刑為有期徒刑之部分，依法加重其刑，至於
    法定刑為無期徒刑部分，依法不得加重其刑。被告前因妨害
    自由、傷害等案件，經原審以92年度易字第92號判決判處有
    期徒刑三月、二月，應執行有期徒刑四月確定，甫於92年5
    月30日易科罰金執行完畢之事實，有臺灣高等法院被告前案
    紀錄表一件在卷可稽，其於有期徒刑執行完畢後，五年以內
    再犯有期徒刑以上之本罪，為累犯，應就法定刑為有期徒刑
    之部分，依法遞加重其刑，至於法定刑為無期徒刑部分，依
    法不得加重其刑。原審經審理結果，認被告罪證明確，因而
    適用毒品危害防制條例第4條第2項、第19條第1項，刑法第2
    條第1項、第11條前段、第47條第1項（原審適用修正前刑法
    第47條規定，應補正），修正前刑法第56條等規定，並審酌
    被告之素行、智識程度；為一己私利而多次販售具成癮性、
    濫用性、侵害性之第二級毒品以營利，傷害他人身心健康，
    助長社會不良風氣；販賣對象僅一人，販賣所得財物達新臺
    幣七萬八千元；犯後猶飾詞否認犯行，未見悔意態度等一切
    情狀，暨檢察官之具體求刑內容，量處被告有期徒刑八年，
    以示懲儆。另認，被告販賣第二級毒品所得財物新臺幣七萬
    八千元，雖未扣案，應依毒品危害防制條例第19條第1 項之
    規定，宣告沒收，如全部或一部不能沒收時，以其財產抵償
    之。又被告用以販賣第二級毒品聯絡所用門號0000000000號
    行動電話手機1 具（含SIM卡1張），並未據扣案，且該手機
    （含SIM卡1張）業已遺失、滅失之事實，亦據被告供明在卷
    （他字第540 號卷18頁），爰不另為宣告沒收。經核其認事
    用法尚無違誤，量刑亦允當，被告提起上訴，空口否認上開
    犯行，核非可取，自為無理由，應予駁回。
據上論斷，應依刑事訴訟法第368條，判決如主文。
本案經檢察官羅榮乾到庭執行職務
中　　華　　民　　國　　96　　年　　7 　　月　　11　　日
　　　　　　　　　刑事第十四庭審判長法　官  陳志洋
　　　　　　　　　　　　　　　　    法　官  沈宜生
　　　　　　　 　 　　　　　　　　　法　官  蔡聰明
以上正本證明與原本無異。
如不服本判決，應於收受送達後十日內向本院提出上訴書狀，其
未敘述上訴之理由者並得於提起上訴後十日內向本院補提理由書
（均須按他造當事人之人數附繕本）。
                                    書記官  陳建邦
中　　華　　民　　國　　96　　年　　7 　　月　　18　　日
附錄：本案論罪科刑法條全文
毒品危害防制條例第4條：
製造、運輸、販賣第一級毒品者，處死刑或無期徒刑；處無期徒
刑者，得併科新臺幣1千萬元以下罰金。
製造、運輸、販賣第二級毒品者，處無期徒刑或7 年以上有期徒
刑，得併科新臺幣7百萬元以下罰金。
製造、運輸、販賣第三級毒品者，處5 年以上有期徒刑，得併科
新臺幣5百萬元以下罰金。
製造、運輸、販賣第四級毒品者，處3 年以上10年以下有期徒刑
，得併科新臺幣3百萬元以下罰金。
製造、運輸、販賣專供製造或施用毒品之器具者，處1年以上7年
以下有期徒刑，得併科新臺幣1百萬元以下罰金。
前五項之未遂犯罰之。
